臺灣臺東地方法院民事裁定
111年度消債更字第56號
聲  請  人  胡朝章    
代  理  人  林長振律師
上列當事人聲請消費者債務清理之更生事件，本院裁定如下：
　　主　　文
一、聲請人乙○○於民國111年09月29日16時起，開始更生程序。
二、命司法事務官進行本件更生程序。
　　事實及理由
壹：本件聲請意旨略以：
　　聲請人（即債務人）於聲請時，名下無任何財產。目前在臺
    東縣海端鄉公所任職，以每月約新臺幣（下同）28,000元收
    入，扣除自己之必要生活費用，及負擔聲請人配偶及未成年
    子女每月之扶養費用後，仍願盡力樽節開支、對債權人清償
    。聲請人目前累積無擔保、無優先權之債務合計約17餘萬元
    。而前揭債務已逾聲請人之負擔能力，顯有不能清償債務之
    虞，聲請人之前曾向鈞院聲請前置調解而不成立後，即以言
    詞向鈞院書記官提出更生之聲請，爰在未經法院裁定開始清
    算程序或宣告破產前，向本院聲請更生等語。　　
貳、按㈠「債務人對於金融機構負債務者，在聲請更生..前，應
    向最大債權金融機構請求協商債務清償方案，或向其住、居
    所地之法院..聲請債務清理之調解。」，消費者債務清理條
    例（下稱同條例）第151條第1項定有明文；㈡「債務人不能
    清償債務或有不能清償之虞者，得依本條例所定更生..程序
    ，清理其債務。」（同條例第3條）；㈢「債務人無擔保或無
    優先權之債務總額未逾新臺幣1,200萬元者，於法院裁定開
    始清算程序或宣告破產前，得向法院聲請更生。」（同條例
    第42條第1項）；㈣「法院開始更生程序之裁定，應載明其年
    、月、日、時，並即時發生效力。前項裁定不得抗告，並應
    公告之。」（同條例第45條）；㈤「法院裁定開始更生..程
    序後，得命司法事務官進行更生..程序」（同條例第16條第
    1項前段）。經查：
一、聲請人主張之前揭事實，業據提出相關之證明文件在卷可稽
    （第07至27頁），及本院依職權調查在案，堪認定為真實。
二、聲請人在本件聲請更生時，名下無任何財產｛見本院卷（下
    同）第15頁：全國財產稅總歸戶財產查詢清單影本｝，於109
    年度、110年度所得收入分別為346,539元、330,405元（第1
    6頁至第17頁：109、110年度綜合所得稅各類所得資料清單
    ）。而聲請人陳明：目前在臺東縣海端鄉公所任職乙節（限
    制閱覽卷第08頁：勞保局被保險人投保資料查詢表），應堪
    採信為真實。
三、至於為使負債務之消費者，得依本條例所定程序清理其債務
    ，以調整其與債權人及其他利害關係人之權利義務關係，保
    障債權人之公平受償，謀求消費者經濟生活之更生及社會經
    濟之健全發展，而制定本條例。故對債務人之支出，雖不應
    過於浮寬，但仍應得以維持債務人家庭合理之基本生活所需
    範圍內，為合理之限度，核先敘明。經查：
　㈠聲請人每月必要生活費用之部分：
　　按內政部公布111年度臺灣省最低生活費每人每月為14,230
    元｛第40頁：111年每月最低生活所必需數額（必要生活費用
    ）一覽表｝。「（第1項）債務人必要生活費用，以最近一年
    衛生福利部或直轄市政府所公告當地區每人每月最低生活費
    一點二倍定之。（第2項）受扶養者之必要生活費用，準用
    第一項規定計算基準數額，並依債務人依法應負擔扶養義務
    之比例認定之。」（同條例第64之2條第1、2項）。而本院
    參酌上開規定及考量臺東地區交通、醫療、教育等經濟環境
    等情，為顧及維持聲請人適當食衣住之人性尊嚴基本權利等
    情，則聲請人、受其扶養者每月必要生活費用之支出，以17
    ,076元（計算方式：每人每月最低生活費14,230元×1.2倍）
    為適當。
　㈡聲請人陳稱須扶養配偶之部分：
　　按民法第1117條第1項「受扶養權利者，以不能維持生活而
    無謀生能力者為限。」。經查：第三人甲○○（即聲請人之配
    偶）年齡逾49歲（民國00年00月出生，限閱卷第11頁：個人
    戶籍資料），且於108、109、110年度之所得，分別為212,2
    86元、198,041元、313,481元（限閱卷第12頁至第14頁：稅
    務電子閘門財產所得調件明細表），尚難逕認為：目前係不
    能維持生活或無謀生能力之者，故應非受聲請人扶養之權利
    人。
　㈢聲請人主張應負擔未成年子女扶養費用之部份：
　　按「左列親屬間，互負扶養義務：一、直系血親相互間。」
    （民法第1114條第1款）。經查：胡○慧（93年07月生、逾18
    歲）（限閱卷第23頁：個人戶籍資料），為聲請人與其甲○○
    所生之未成年子女，則依前揭說明，聲請人主張每月應負擔
    上開未成年子女之扶養費為6,000元（即與配偶分擔後之費
    用），尚屬適當。
　㈣據上，聲請人以每月收入，扣除自己必要生活費用及支出前
    揭未成年子女每月扶養費用後，所剩有限，應屬昭然。
參、另參財團法人金融聯合徵信中心之當事人綜合信用報告回覆
    書（第18頁至第27頁），及據聲請人所陳報（第14頁）：其
    無擔保或無優先權之債務總額約為17餘萬元。據此，聲請人
    之資產總價值扣除債務總金額後，顯有不能清償債務之虞，
    可堪認定。
肆、綜上所述，本院考量上情，及聲請人之財產、信用、勞力、
    技術後，認聲請人顯有不能清償債務之虞，應為昭然。而聲
    請人曾依同條例第153之1條第1項規定，在本院於111年08月
    31日調解不成立後，當場向本院書記官聲請更生（第38頁：
    當日調解筆錄），復未經法院裁定開始清算程序或宣告破產
    （同條例第13條）；而無擔保或無優先權之債務總額未逾1,
    200萬元（同條例第42條）；又無同條例第6條第3項、第8條
    、第46條各款所定應駁回更生聲請之事由。則聲請人於本件
    更生之聲請，洵屬有據，應予准許，併依同條例第16條第1
    項規定，命司法事務官進行更生程序，並裁定如主文所示。
伍、至於「法院裁定開始更生程序後，對於債務人不得開始或繼
    續訴訟及強制執行程序。但有擔保或有優先權之債權，不在
    此限。」（同條例第48條第2項）。
陸、而本件司法事務官於進行更生程序，在協助債務人提出更生
    方案時，應注意更生方案需酌留債務人生活上應變所需費用
    ，並依社會常情衡量債務人之償債能力，依此協助債務人擬
    定公允之更生方案，始符消費者債務清理條例重建債務人經
    濟生活之立法目的，附此敘明。
中　　華　　民　　國　　111 　年　　9 　　月　　29　　日
                       民事第一庭  法  官　陳兆翔
上為正本係照原本作成。
本件裁定不得抗告。
本裁定於111年09月29日16時公告。
中　　華　　民　　國　　111 　年　　9 　　月　　29　　日
　　　　                           書記官　李彥勲